【裁判字號】    92,訴,28
【裁判日期】    920520
【裁判案由】    損害賠償
【裁判全文】
臺灣臺北地方法院民事判決  九十二年度訴字第二八號
    原      告  丁○○
    訴訟代理人  趙培宏律師
                胡志彬律師
    被      告  乙○○
                丙○○
    共     同
    訴訟代理人  陳國雄律師
    複  代理人  甲○○      住台北市○○○路○段二三七號十五樓
                李孟璟      住.
右當事人間請求損害賠償事件，經本院刑事庭移送前來，本院判決如左：
    主      文
被告應連帶給付原告新台幣壹佰貳拾伍萬元，及自民國九十一年七月三十日起至清償
日止，按年息百分之五計算之利息。
訴訟費用由被告連帶負擔。
本判決於原告以新台幣肆拾貳萬元供擔保後，得假執行。但被告如於假執行程序實施
前以新台幣壹佰貳拾伍萬元為原告預供擔保，得免為假執行。
    事      實
甲、原告方面：
一、聲明：如主文第一項所示，並願供擔保請准宣告假執行。
二、陳述：
（一）被告乙○○係采印國際有限公司（下稱采印公司）之負責人，被告丙○○為其
      配偶，彼等明知原告無意轉讓其出資額，竟於民國八十九年五月十六日盜蓋原
      告留存於采印公司之印章，偽造原告同意轉讓出資額新台幣（下同）一百二十
      五萬元予被告丙○○之股東同意書，復修訂公司章程，並持該偽造之同意書及
      修訂後之公司章程，向台北市政府建設局辦理公司變更登記，使該局掌管公司
      變更登記之公務局，將前開不實之事項登載於其職務上所掌之采印公司變更登
      記事項卡上，足以生損害於原告及政府機關管理公司之正確性。而有關前開事
      實，業經鈞院九十一年度訴字第三九四號刑事判決確定在案。
（二）被告二人所為自已構成侵權行為，並致原告受有損害，依民法第一百八十四條
      、第一百八十五條規定，被告二人應負連帶賠償責任。又原告於八十九年七月
      底，發現被告偽造文書，侵害原告於采印公司之出資額及股東權益後，即於八
      十九年八月一日委請趙培宏律師發律師函予被告二人，敘明被告侵權行為之事
      實，並催告被告二人於文到三日內出面處理前開賠償事宜，此有律師函附卷可
      稽。惟被告並未依原告之催告出面處理前開侵權行為損害賠償事宜，且堅詞否
      認有偽造文書之行為，至鈞院刑事庭審判長公開心證後，被告二人始以願和解
      為由，與公訴人以認罪協商之方式求取輕判，但被告並未與原告達成和解，有
      該案卷可考。另原告既以律師函催告被告於文到三日內處理前開賠償事宜，被
      告不僅未提出回復原狀之給付，且拒絕為任何賠償，原告自得依民法第二百十
      四條規定請求被告賠償原告所受出資額之損害一百二十五萬元。
（三）再者，現時之采印公司與八十九年五月間之采印公司絕對有所不同，是原告所
      受損害除無法以轉讓出資額填補外（是否尚具原先之價值，並營業正常等），
      且原告近三年無法行使采印公司出資之股東權益，無法參與采印公司之經營，
      則對於過去近三年之時間，原告因出資而參與采印公司經營行為之原有狀態，
      尤不可能時間倒轉以回復原狀，故本件自有不能回復或回復顯有重大困難之情
      形，原告依民法第二百十五條規定請求被告以金錢賠償損害，核無不合。
三、證據：提出采印公司股東同意書、修訂之章程及公司變更登記事項卡、匯款回條
    聯、律師函為證，並聲請調閱采印公司於八十八年九月至十二月、九十一年九月
    至十二月及九十二年一、二月之營業稅申報書。
乙、被告方面：
一、聲明：駁回原告之訴。如受不利判決，願供擔保請准免為假執行。
二、陳述：
（一）本件偽造文書之情事，被告二人於刑事案件審理時均已承認，且同意將被告丙
      ○○原持有之一百二十五萬元股份轉由原告承受，並已取得其他股東之同意，
      惟原告卻拒不接受。
（二）依民法第二百十三條規定，損害賠償之方法應以回復原狀為原則，金錢賠償為
      例外，故被告僅須將一百二十五萬元之出資額再轉回原告名下即足，則原告在
      無不能回復原狀或回復顯有重大困難之情況下，逕請求以金錢賠償如訴之聲明
      第一項所載，即有與事實及法令相違之處。
（三）原告雖於八十九年八月一日委請趙培宏律師發函予被告二人，並催告被告限期
      解決。惟細觀其律師函內容，只針對被告可能涉及刑法第二百十四條使公務員
      登載不實罪、第二百十六條行使偽造、變造或登載不實之文書罪、第二百十七
      條偽造、盜用印章印文或署押罪及第二百十八條偽造、盜用公印或公印文罪等
      以明文指陳，故當時被告二人即以是否涉及刑事罪名與原告進行協商，此期間
      原告亦不斷以刑事責任與被告調處，卻始終未提及股權回復原狀之情事。嗣後
      原告據此提起偽造文書之告訴，而被告因無法舉出有利於己之證據始認罪協商
      ，並同意將原告原來持有之采印公司股份移轉回復於原告名下，當時原告對此
      亦未有任何反對之意思表示。謹此，原告縱有發函予被告，惟其仍不能與民事
      回復原狀之催告函等同視之，是原告是否仍得據民法第二百十四條規定，請求
      以金錢賠償其損害，亦不無可議。
（四）綜上所述，本件損害賠償事件，既未有不能回復原狀之情，而原告與被告於前
      開刑事案件審理中，復以認罪協商之方式同意被告將原告原來持有之采印公司
      股份移轉回復於原告名下即可，則原告訴之聲明即有未洽，應予駁回。
三、證據：提出同意書、采印公司股東同意書為證。
丙、本院依職權調閱九十一年度訴字第三九四號偽造文書案卷。
    理      由
一、本件原告主張右揭偽造文書之事實，業據其提出采印公司股東同意書、修訂之章
    程及公司變更登記事項卡為證，且為被告所不爭執，復經本院調閱九十一年度訴
    字第三九四號偽造文書案卷查核屬實，自堪信為真實。
二、按因故意或過失，不法侵害他人之權利者，負損害賠償責任。數人共同不法侵害
    他人之權利者，連帶負損害賠償責任；又負損害賠償責任者，除法律另有規定或
    契約另有訂定外，應回復他方損害發生前之原狀；又應回復原狀者，如經債權人
    定相當期限催告後，逾期不為回復時，債權人得請求以金錢賠償其損害，民法第
    一百八十四條第一項前段、第一百八十五條第一項前段、第二百十三條第一項、
    第二百十四條分別定有明文。經查，被告於八十九年五月十六日盜蓋原告留存於
    采印公司之印章，偽造原告同意轉讓出資額一百二十五萬元予被告丙○○之股東
    同意書，復修訂公司章程，並持該偽造之同意書及修訂後之公司章程，向台北市
    政府建設局辦理公司變更登記等節，已如前述，是被告二人顯係故意侵害原告之
    權利，並致原告受有損害，依民法第一百八十四條第一項前段及第一百八十五條
    第一項前段之規定，被告二人對原告所受之損害自應負連帶賠償責任。又原告於
    八十九年八月一日以律師函催告被告於文到三日內出面處理上開事宜，並提出解
    決方案，惟被告並未於該期限內與原告為任何處理或提出解決方案等情，有律師
    函一紙在卷可憑，復為被告所不爭。是以，原告既已為上開催告，被告復未於期
    限內為回復原狀或其他賠償事宜，揆諸上開規定，原告請求被告連帶賠償其所受
    出資額一百二十五萬元之損害，自屬有據。
三、被告雖稱：細觀其律師函內容，只針對被告可能涉及刑事罪嫌明文指陳，故當時
    被告二人即以是否涉及刑事罪名與原告進行協商，此期間原告亦不斷以刑事責任
    與被告調處，卻始終未提及股權回復原狀之情事，且原告於刑事案件審理時復未
    反對被告將原告原來持有之采印公司股份移轉回復於原告名下，故上開律師函，
    自不能與民事回復原狀之催告函等同視之等語，惟查，原告之代理人於前開偽造
    文書案件審理時，就被告提出願將股份返還原告之和解方案，曾當庭表示不同意
    ，並非如被告所陳未表示反對意見或同意該和解方案，有該案九十一年十一月二
    十五日之筆錄可稽。又觀諸原告寄發之律師函，其內已就被告如何偽造文書之侵
    權行為事實陳明，且表示被告所為乃觸犯刑法第二百十四條使公務員登載不實罪
    、第二百十六條行使偽造、變造或登載不實之文書罪、第二百十七條偽造、盜用
    印章印文或署押罪及第二百十八條偽造、盜用公印或公印文罪等罪嫌，復請被告
    於文到三日內出面處理上開事宜，並提出解決方案，雖上開律師函全文並無「回
    復原狀」之用語，但被告既未經原告之同意，而偽造股份轉讓同意書，致原告喪
    失采印公司之股權，可知原告出具該函之用意，無非催告被告將股份返還或為其
    他處理方式，尚難僅因原告論及將以偽造文書罪相繩，而遽認前開律師函不具民
    法第二百十四條規定之催告要件。是以，被告以前詞置辯，洵無足採。
四、綜上所述，本件被告既盜蓋原告之印章，偽造原告同意轉讓出資額一百二十五萬
    元予被告丙○○之股東同意書，致原告喪失采印公司之股權，且經原告催告後，
    復未於期限內出面處理返還上開股份之事宜。從而，原告依民法第一百八十四條
    第一項前段、第一百八十五條第一項前段、第二百十四條規定，請求被告連帶賠
    償原告所受出資額之損害一百二十五萬元，及自起訴狀繕本送達之翌日即九十一
    年七月三十日起至清償日止按年息百分之五計算之利息，為有理由，應予准許。
五、假執行之宣告：
    兩造陳明願供擔保請為宣告假執行或免為假執行，經核均與規定相符，爰分別酌
    定相當之擔保金額予以宣告。
六、因本案事證已臻明確，兩造其餘主張陳述及所提之證據，均毋庸再予審酌，附此
    敘明。又本件原告請求損害賠償之方法既符合民法第二百十四條之要件而得請求
    金錢賠償，是本院即毋庸再審酌是否符合民法第二百十五條之要件，亦併此敘明
    。
七、結論：
    本件原告之訴為有理由，依民事訴訟法第八十五第二項、第三百九十條第二項、
    第三百九十二條，判決如主文。
中      華      民      國    九十二    年      五      月     二十     日
                                            民事第五庭法      官  林秀圓
右為正本係照原本作成
如對本判決上訴，須於判決送達後廿日內向本院提出上訴狀
中      華      民      國    九十二    年      五      月      二十    日
                                                      法院書記官  林蓮女


司法院資訊處製作；財團法人民間司法改革基金會備份。
